【裁判字號】    99,上易,173
【裁判日期】    990317
【裁判案由】    竊盜
【裁判全文】
臺灣高等法院臺中分院刑事判決         99年度上易字第173號
上  訴  人  臺灣苗栗地方法院檢察署檢察官
上  訴  人
即  被  告  乙○○
選任辯護人  賴銘耀律師
被      告  甲○○
上列上訴人等因被告等竊盜案件，不服臺灣苗栗地方法院98年度
易字第274號，中華民國98年11月10日第一審判決（起訴案號：
臺灣苗栗地方法院檢察署98年度偵字第1629號、第1893號、第
1911號），提起上訴，本院判決如下：
    主  文
上訴駁回。
    事  實
一、乙○○與甲○○（前於民國96年間，因侵占案件，經法院判
    處有期徒刑四月，嗣減刑為有期徒刑二月，甫於96年8月20
    日執行完畢）共同基於意圖為自己不法所有之犯意聯絡，先
    於97年5月26日，由乙○○以整地耕作為名而與不知情之邱
    坤當簽訂土地租賃契約書、委託書，承租邱坤當所管理、位
    在苗栗縣通霄鎮○○段161、161-1、161-2、162-4、162- 5
    等地號土地（為祭祀公業邱財文邱才文邱潤綱邱鳳綱公嘗所
    有）。復由乙○○自同年6月4日起，以電話僱請不知情之怪
    手司機柳丙金，柳丙金復命其不知情之子柳裕宗駕駛挖土機
    前往前述地段161（即附件苗栗縣通霄地政事務所土地複丈
    成果圖編號Ｃ）、155-1（即附件土地複丈成果圖編號Ｄ）
    地號土地及毗鄰之未登錄國有土地（即附件土地複丈成果圖
    編號Ａ、Ｂ），由甲○○在現場指揮柳裕宗挖採砂石至前來
    載運之砂石車上，將砂石運往乙○○指示、位在苗栗縣苑裡
    鎮不知情之聖貿砂石有限公司（即得營砂石實業有限公司廠
    區），並以每立方公尺新臺幣（下同）四百三十元至四百五
    十元之代價，販售予聖貿砂石有限公司。迨98年1月6日上午
    ，經警據報前往，始分別查獲甲○○與正在場挖採砂石之柳
    裕宗，並在路上查獲亦不知情駕駛車牌號碼7K-992號曳引車
    之胡志清。後經員警會同苗栗縣政府建設局土石管理及採取
    科人員會勘現場結果，盜採砂石之面積為4954平方公尺（編
    號Ａ為207平方公尺、編號Ｂ為249平方公尺、編號Ｃ為4235
    平方公尺、編號Ｄ為263平方公尺），數量約為2970立方公
    尺（以最有利於乙○○、甲○○之方式計算），販售盜採之
    砂石總計得款一百二十七萬七千三百八十八元。嗣經警於同
    年3月10日持搜索票前往柳裕宗住處及「得營砂石實業有限
    公司」廠區等地搜索後，扣得柳裕宗所有之挖土機工作表、
    蘇天生提出之支票存根，始悉上情。
二、案經臺灣苗栗地方法院檢察署檢察官指揮法務部調查局中部
    地區機動工作組、苗栗縣警察局通霄分局調查後，移送臺灣
    苗栗地方法院檢察署檢察官偵查起訴。
    理  由
一、按被告以外之人於偵查中向檢察官所為陳述，除顯有不可信
    之情況者外，得為證據，刑事訴訟法第159條之1第2項定有
    明文。偵查中對被告以外之人所為之偵查筆錄，或被告以外
    之人向檢察官所提之書面陳述，性質上均屬傳聞證據。惟現
    階段刑事訴訟法規定檢察官代表國家偵查犯罪、實施公訴，
    依法其有訊問被告、證人及鑑定人之權，證人、鑑定人且須
    具結。而實務運作時，檢察官偵查中向被告以外之人所取得
    之陳述，原則上均能遵守法律規定，不致違法取供，其可信
    度極高，自得為證據。本件證人即共同被告甲○○、及證人
    邱坤當、柳裕宗、胡志清、柳丙金、蘇天生、鍾錦鳳（他字
    第46號卷第210至213頁、第144至145頁、第71至75頁、第85
    至87頁、第176至178頁、第132至133頁、第124至126頁、第
    113至116頁、第174至178頁）、丙○○（偵字第1629號卷第
    14至15頁）等人於偵查中所為之證述，性質上雖屬審判外之
    陳述，惟其等係於偵查中向檢察官為之，且經具結，復無顯
    不可信之情況，衡諸上開規定，自具有證據能力。
二、上揭犯罪事實，業據被告乙○○、甲○○於原審及本院審理
    時坦承不諱，核與證人邱坤當、柳裕宗、胡志清、柳丙金、
    蘇天生、鍾錦鳳、丙○○、杜貴枝等人於偵查、原審審理時
    證述之情節相符，復有贓（證）物認領保管單1份、查扣物
    品代保管單1份、耕作協議書1份、土地登記第二類謄本共5
    份、會勘紀錄1份暨開挖範圍示意圖、現場照片14張、苗栗
    縣政府98年1月8日府農字第0980011141號函暨附件、現場照
    片6張、檢察官98年3月10日履勘現場筆錄1份、現場照片20
    張、工作表影本計4張、代收款項抄錄簿封面及內頁影本、
    活期存款存摺封面及內頁影本、工作表影本共24張、支票存
    根影本7頁、土地租賃契約書1份、委任書1份（他字第46號
    卷第22至45頁、第60至70頁、第76至84頁、第89至112頁、
    第117至123頁、第128至129頁）、祭祀公業邱財文邱才文邱
    潤綱邱鳳綱公嘗管理委員會財產目錄釐清對照表1份、苗栗
    通霄地政事務所98年3月18日函暨所附之土地複丈成果圖3份
    、土地登記謄本5張（偵字第1629號卷第7至12頁、第18至25
    頁）、搜索票、法務部調查局中部機動組98年3月10日搜索
    扣押筆錄暨扣押物品目錄表（偵字第1893號卷第95至132頁
    ）、法務部調查局中部機動組扣押物品清冊（偵字第1911號
    卷第4至53頁）、原審98年6月11日勘驗筆錄1份、現場履勘
    照片9張、98年7月22日勘驗筆錄1份在卷可佐。被告二人之
    自白堪認與事實相符，渠等犯行洵堪認定。
三、核被告乙○○、甲○○所為，均係犯刑法第320條第1項之竊
    盜罪。渠二人就上開盜採砂石之犯行，具有犯意聯絡及行為
    分擔，為共同正犯。又被告甲○○因事實欄所示之前科素行
    ，甫於96年8月20日執行完畢，有臺灣高等法院被告前案紀
    錄表1份在卷可考，其於有期徒刑執行完畢後，五年內故意
    再犯本件有期徒刑以上之罪，為累犯，應依刑法第47條第1
    項之規定加重其刑。原審適用刑法第28條、第320條第1項、
    第47條第1項、刑法施行法第1條之1之規定，審酌被告二人
    為貪圖私利，盜採祭祀公業邱財文邱才文邱潤綱邱鳳綱公嘗
    所有砂石，實不可取，惟其二人犯罪後尚能坦承犯行，犯後
    態度尚佳，又其二人盜採之砂石達2970立方公尺，將之販售
    予聖貿砂石有限公司後復得款一百二十七萬七千三百八十八
    元（參證人蘇天生、鍾錦鳳之證詞及支票存根），盜採砂石
    數量及犯罪所得均非微，再被告乙○○係本案之主要策劃者
    ，犯罪情節較重、獲取非法利益較高，被告甲○○係受僱於
    被告乙○○並承其指示在現場工作，犯罪情節較輕、犯罪所
    得較少，暨被告乙○○業與祭祀公業邱財文邱才文邱潤綱邱
    鳳綱公嘗管理委員會達成和解，願回復上述土地原貌，並與
    原土地管理人邱坤當之弟邱坤煙簽立和解書1份等情（原審
    卷第223、224頁），分別判處被告乙○○有期徒刑九月，被
    告甲○○有期徒刑七月，復說明扣案之曳引車1部係統祥貨
    運公司所有，扣案之挖土機1部，係證人柳丙金所有，均非
    被告二人所有供犯罪所用之物，不得將之諭知沒收。其認事
    用法及量刑，要無不合。被告乙○○上訴意旨謂其犯後坦承
    犯行，態度良好，且業與經祭祀公業邱財文邱才文邱潤綱邱
    鳳綱公嘗管理委員會授權之邱坤煙達成和解，已有悔意，原
    審量刑顯然過重云云，惟被告乙○○上訴所指，業經原判決
    據為量刑之參酌，原判決復綜核被告等盜採砂石之數量及因
    犯罪所得之非法利益均非輕微，於法定刑度內量處前揭之刑
    ，並無逾越法律規定範圍或濫用權限情事，本院自應予尊重
    ，是其上訴所指，非可採取。檢察官則以被告等所為已對於
    國土環境造成難以回復之破壞，原判決所處之刑顯然過輕，
    又被告等於達成和解迄原判決宣判後，完全未有任何回復原
    狀之舉措，該和解顯屬為求得輕判之訴訟策略，原審未予詳
    察，遽為有利被告等之認定，顯非妥適云云，上訴指摘原判
    決不當。查被告等盜採砂石販售牟利，破壞環境原有地貌，
    固屬可議，惟渠等既業與祭祀公業邱財文邱才文邱潤綱邱鳳
    綱公嘗管理委員會授權之邱坤煙達成以現有地貌回填沃土以
    利耕種並負擔全數支出之和解協議，尚非全無悔意，至被告
    究有無依和解條件回填沃土乙節，業據證人丙○○於本院審
    理時證稱：11月8日開會，9日（誤植為9月）發授權書，開
    會時，當事人有說有沃土要進來，應該沒有問題，我當時是
    主張要經過合格的程序才能進來，但他們已經做了，12月2
    日之前，通知來了，苗栗縣政府農業處水利處理科來了，說
    土地有問題，他們要來會勘，到現場時，另有會同環保署人
    員到場，現場有三堆，五車卡車的土進來，承辦人員說我們
    的土可能會危害旁邊的路...之後我交代此事須經申請才可
    以處理，除非申請核准，否則均不能動作等語（本院卷第67
    頁反面），可知被告等確有載運土壤到現場回填，然因事前
    未經申請，乃遭苗栗縣通宵鎮公所發函制止等情，並有苗栗
    縣通宵鎮公所98年11月12日通鎮農字第0980018633號函附卷
    可佐（本院卷第81頁），是檢察官上訴謂被告等完全未有任
    何回復原狀之舉措，該和解顯屬為求得輕判之訴訟策略云云
    ，容有誤會。上訴人等此部分上訴所指均無理由，爰予駁回
    。
四、公訴意旨另以：被告乙○○與甲○○共同基於意圖為自己不
    法所有之犯意聯絡，先於97年5月26日，由被告乙○○以整
    地耕作為名而與不知情之邱坤當簽訂土地租賃契約書、委託
    書，承租邱坤當所管理位在苗栗縣通霄鎮○○段161、161-1
    、161-2、162-4、162-5等地號土地（為祭祀公業邱財文邱
    才文邱潤綱邱鳳綱公嘗所有）。復由被告乙○○自同年6月4
    日起，以電話僱請不知情之怪手司機柳丙金，柳丙金復命其
    不知情之子柳裕宗駕駛挖土機前往前述地段161-1（即附件
    土地複丈成果圖編號Ｅ）、161-2（附件土地複丈成果圖編
    號Ｆ）、162-2（附件土地複丈成果圖編號Ｇ）地號土地，
    由被告甲○○在現場指揮柳裕宗挖採砂石至前來載運之砂石
    車上，將砂石運往乙○○指示、位在苗栗縣苑裡鎮不知情之
    聖貿砂石有限公司（即得營砂石實業有限公司廠區）變賣。
    迨98年1月6日上午，經警據報前往，始分別查獲被告甲○○
    與正在場挖採砂石之柳裕宗，並在路上查獲亦不知情駕駛車
    牌號碼7K-992號曳引車之胡志清。後經員警會同苗栗縣政府
    建設局土石管理及採取科人員會勘現場結果，盜採砂石之範
    圍長62公尺、寬35公尺、深平均1.5公尺，面積為2924平方
    公尺（編號Ｅ為620平方公尺、編號Ｆ為2128平方公尺、編
    號Ｇ為176平方公尺），數量約為14460（00000-0000＝1446
    0）立方公尺。因認被告二人涉有刑法第320條第1項之竊盜
    罪嫌。此部分與前揭論罪科刑之刑法第320條第1項之竊盜罪
    間，係屬同一行為、事實，為實質上一罪等語。
五、公訴人認被告二人涉有此部分竊盜罪嫌，係以被告甲○○、
    乙○○之供述、證人柳丙金、柳裕宗、蘇天生、邱坤當、丙
    ○○、胡志清、鍾錦鳳之證詞、原判決理由欄貳之一所示之
    書證、照片、會勘紀錄、耕作協議書、工作表、支票存根、
    函文、土地登記謄本、土地複丈成果圖等非供述證據資為論
    據。惟訊據被告乙○○、甲○○均否認有公訴意旨所指此部
    分犯行，被告乙○○辯稱：Ｅ部分是邱文豪挖的，Ｆ、Ｇ部
    分是邱坤當的父親邱乾茂之前租給翔允營造，但不知道誰去
    挖的等語；被告甲○○辯稱：在現場收單、看工地的時候，
    不知道柳裕宗挖取土石的地號為何，是聽乙○○之命行事等
    語。經查：
  (一)證人柳裕宗於原審審理時證稱：「（當初何人叫你去工作的
    ？）乙○○。（現在的現場你是否有去過？）有。（有分成
    上、下兩段，你是否知道？）知道。（你是在何處工作？）
    在下面那段工作而已。（上面？）沒有。（你挖的時候兩邊
    的土地是一樣高的嗎？）右邊高，左邊低」、「（挖的期間
    還有別人嗎？）沒有別人。（挖的期間沒有別人？提示偵卷
    四現場會勘紀錄，會勘紀錄的結論是兩邊都有挖，你也有簽
    名，你兩處都有挖嗎？）我沒有挖右邊。（依據警方拍攝的
    照片，右邊也有挖掘的痕跡，為什麼在會勘紀錄上簽名？）
    當時可能聽不清楚。（前揭更上面的邊坡，即是Ｅ點，今日
    現場看已經有露出被挖掘的痕跡，是否你來的時候已經被挖
    過了？）對」（原審卷第149頁、第168至169 頁）、「（依
    你帳單第一張為97.6.4，是否為當天開始？）是。（從97.
    6.4開始施作，是否每天去作？）斷斷續續以帳單為準有去
    作就有寫帳單。（現場已經為挖取大量砂石，是否都是你挖
    取？）有一半是我挖取的」等語（他字第46號卷第85頁背面
    至第86頁背面），參酌證人柳裕宗上述所證及原審98年6 月
    11日勘驗筆錄、照片、苗栗縣通霄地政事務所土地複丈成果
    圖、工作表影本等物，堪認證人柳裕宗所證其自97年6月4日
    至98年1月6日被查獲時止，係斷斷續續駕駛挖土機在上址挖
    取土石，且僅在編號ＡＢＣＤ土地施工，並未至編號ＥＦＧ
    土地開挖土石等語，尚非虛捏。
  (二)證人即聖貿砂石有限公司經理蘇天生證稱：乙○○於97年5
    、6月間，到砂石場向我表示有一批砂石可以賣給公司，並
    表示是合法的料源。之後陸續向乙○○購買砂石原料，價格
    約每立方公尺四百三十元至四百五十元，總共支付給乙○○
    貨款一百二十七萬七千三百八十八元，數量約2970立方公尺
    ，並未去過案發現場等語（他字第46號卷第113至116頁、第
    124至126頁、原審卷第150至156頁），綜核證人蘇天生前揭
    所證及卷附聖貿砂石有限公司之支票存根所示（他字第46號
    卷第117至120頁），可知被告乙○○自97年5、6月間起迄本
    件查獲時止，係以每立方公尺四百三十元至四百五十元不等
    之價格，出售砂石予聖貿砂石有限公司，共得款一百二十七
    萬七千三百八十八元，合計出售予該公司砂石之數量約為29
    70立方公尺。
  (三)苗栗縣政府人員會同通霄分局警員、邱坤當、被告甲○○、
    證人柳裕宗等人，於98年1月6日到現場履勘，發覺現場二處
    有土石開挖情形，第一處長90公尺、寬63公尺、深平均2.5
    公尺；第二處長62公尺、寬35公尺、深平均1.5公尺，有會
    勘紀錄、開挖範圍示意圖、現場照片在卷可考（他字第46號
    卷第30至38頁），又依苗栗縣通霄地政事務所土地複丈成果
    圖所示（偵字第1629號卷第24頁），編號Ａ、Ｂ係未登錄之
    國有土地，編號Ｂ土地毗鄰161地號土地，開挖土石之面積
    分別為207、249平方公尺；編號Ｃ為161地號土地，開挖土
    石之面積為4235平方公尺；編號Ｄ為155-1地號土地，開挖
    土石面積為263平方公尺；編號Ｅ即161-1地號土地，開挖土
    石面積為620平方公尺；編號Ｆ即161-2地號土地，開挖土石
    面積為2128平方公尺；編號Ｇ即162-2地號土地，開挖面積
    為176平方公尺，經綜核上述會勘紀錄、土地複丈成果圖、
    原審98年6月11日勘驗筆錄、勘驗照片結果，可知編號ＡＢ
    ＣＤ土地係會勘紀錄所載之第一開挖處、地勢較低、開挖面
    積為4954平方公尺；編號ＥＦＧ土地係會勘紀錄第二開挖處
    、地勢較高、開挖面積為2924平方公尺。而證人柳裕宗僅在
    地勢較低之編號ＡＢＣＤ土地開挖土石，並未在地勢較高之
    編號ＥＦＧ土地挖取土石，且係斷斷續續開挖，既據證人柳
    裕宗證述在卷，又證人柳裕宗挖取後由被告乙○○販售至聖
    貿砂石有限公司之砂石，合計約為2970立方公尺，業如前述
    ，可知證人柳裕宗所開採之土石數量，應在編號ＡＢＣＤ土
    地開挖面積4954平方公尺所得採取之數量內，是證人柳裕宗
    所證僅在編號ＡＢＣＤ土地開挖土石等語，堪認與真實相符
    。
  (四)至證人柳裕宗雖於98年1月6日會勘紀錄簽名，但上述會勘紀
    錄係苗栗縣政府人員在現場勘查被開採土石範圍之紀錄，並
    未敘及證人柳裕宗係在何處開挖土石及其開挖土石之範圍，
    自不能僅因其於會勘紀錄上簽名，遽認其業已坦認其同有在
    編號ＥＦＧ地號土地上開挖土石。再就上述論證可知，證人
    柳裕宗自97年6月4日起至98年1月6日止，係斷斷續續在編號
    ＡＢＣＤ地號土地開挖土石，且現場並未以鐵皮、鐵絲網、
    水泥或磚牆，將編號ＡＢＣＤＥＦＧ等土地與外界隔絕，防
    止其他人進出上址，衡諸常情及經驗法則，自無法排除有證
    人柳裕宗、被告乙○○、甲○○等人以外之人至編號ＥＦＧ
    土地盜採土石之可能。
  (五)原審綜核上述，認公訴人所提出之事證，尚不足形成被告二
    人有盜採編號ＥＦＧ地號土地砂石犯行之心證，因認被告二
    人此部分犯行尚屬不能證明，惟檢察官認此部分與業經論科
    部分屬同一事實，為實質上一罪，乃不另為無罪之諭知，其
    認事用法，核無不合。檢察官上訴謂於佈線偵查過程中，並
    未發現有他人前往該地盜採砂石，且被告二人及證人柳裕宗
    於警、偵訊過程中均未曾指稱編號ＥＦＧ地號土地砂石係他
    人所竊取，是被告等辯稱未竊取此部分砂石，係屬飾卸之詞
    ；又證人柳裕宗係受僱於被告乙○○，又證人柳裕宗於原審
    現場履勘筆錄中，儘為利於被告等之敘述，實有串證之嫌，
    是原審逕採證人柳裕宗之證述據為利於被告等之認定，實屬
    失當云云，指摘原判決不當。惟檢察官上訴並未提出積極事
    證證明證人柳裕宗與被告等有串證或本件佈線偵查過程中確
    無他人前往盜採，且未能說明被告所盜採砂石之數量是否踰
    前述之2970立方公尺，自不能逕以推測之詞，遽謂證人柳裕
    宗有因串證故為利於被告等之證述、亦無從以本件除被告等
    外並無他人前往盜採及土地複丈成果圖編號ＥＦＧ業經開挖
    部分砂石亦為被告等所盜採之推定，本院認檢察官上訴所指
    尚不足動搖原判決之基礎，應駁回其上訴。
六、據上論斷，應依刑事訴訟法第368條，判決如主文。
本案經檢察官丁○○到庭執行職務。
中    華    民    國    99    年    3    月    17     日
            刑事第二庭    審判長法  官  李  璋  鵬
                                法  官  胡  忠  文
                                法  官  陳  欣  安
以上正本證明與原本無異。
不得上訴。
                                書記官  吳  姁  穗
中    華    民    國    99    年    3     月    17    日
附錄：
刑法第320條第1項：
意圖為自己或第三人不法之所有，而竊取他人之動產者，為竊盜
罪，處五年以下有期徒刑、拘役或五百元以下罰金。

司法院資訊處製作；財團法人民間司法改革基金會備份。
